【裁判字號】    94,訴,731
【裁判日期】    950227
【裁判案由】    返還消費借貸款
【裁判全文】
臺灣新竹地方法院民事判決               94年度訴字第731號
原      告  第一商業銀行股份有限公司
法定代理人  乙○○
訴訟代理人  丙○○
被      告  甲○○
上列當事人間請求返還消費借貸款事件，本院於民國95年2月21
日辯論終結，判決如下：
    主      文
被告應給付原告新臺幣佰壹拾伍萬元，及如附表所示之利息、
違約金。
訴訟費用由被告負擔。
    事實及理由
甲、程序方面
一、按訴狀送達後，原告不得將原訴變更或追加他訴，但擴張或
    減縮應受判決事項之聲明者，不在此限，此為民事訴訟法第
    255條第1項第3款所明定。查原告於起訴時，原係請求被告
    應給付原告新臺幣（下同）3,150,000元，其中如附表編號
    (1)1,500,000元之借款部分自民國（下同）93年1月15日起
    至93年8月24日止，按年息百分之2.8計算之利息，暨逾期在
    6個月以內者，另按上開利率百分之10，逾期超過6個月以上
    者，按上開利率百分之20計算之違約金，自93年8月25日
    起至94年8月24日止，按年息百分之3.19計算之利息，暨逾
    期超過6個月以上者，按上開利率百分之20計算之違約金，
    自94年8月25日起至清償日止，按年息百分之3.725計算之
    利息，暨逾期超過6個月以上者，按上開利率百分之20計算
    之違約金；及其中如附表編號(2)2,000,000元自93年1月15
    日起至94年8月24日止，按年息百分之2.55計算之利息，暨
    逾期在6個月以內者，另按上開利率百分之10，逾期超過6個
    月以上者，按上開利率百分之20 計算之違約金，自94年
    8月25日起至清償日止，按年息百分之2.3計算之利息，暨逾
    期超過6個月以上者，按上開利率百分之20計算之違約金。
    嗣原告於95年1月10日言詞辯論期日到庭更正訴之聲明為被
    告應給付原告3,150,000元，其中如附表編號(1)1,500,000
    元之借款部分自民國（下同）93年1月15日起至93年8月24
    日止，按年息百分之2.8計算之利息，暨自93年2月25日起至
    93年8月24日止，按前開利率百分之10計算之違約金，自
    93年8月25日起至94年8月24日止，按年息百分之3.19計算之
    利息，暨自93年8月25日起至94年8月24日止，按前開利率百
    分之20計算之違約金，自94年8月25日起至清償日止，按
    年息百分之3.725計算之利息，暨自94年8月25日起至清償日
    止，按前開利率百分之20計算之違約金；及其中如附表編號
    (2)2,000,000元自93年1月15日起至94年8月24日止，按年
    息百分之2.55計算之利息，暨自93年2月15日起至94年8月24
    日止，按前開利率百分之10計算之違約金，自94年8月25
    日起至清償日止，按年息百分之2.3計算之利息，暨自94 年
    8 25日起至清償日止，按前開利率百分之20計算之違約金，
    此核屬減縮應受判決事項之聲明，應予准許，合先敘明。
二、本件被告經合法通知，未於言詞辯論期日到場，核無民事訴
    訟法第386條各款所列情形，爰依原告聲請，由其一造辯論
    而為判決。
乙、實體方面
一、原告主張：緣被告於92年8月25日簽立借據，向原告借得(1)
    1,150,000元及(2)2,000,000元，約定借款期間均自92年8月2
    5日起至112年8月25日止，且前12個月於每月25日按月計付
    利息，自第13個月起，再依年金法，按月平均攤付本息，利
    息則約定分別(1)自92年8月25日起至93年8月24日止，按原告
    銀行公告之放款指數利率加年率百分之1.375機動計息，自9
    3年8月25日起至94年8月24日止，按原告銀行公告之放款指
    數利率加年率百分之1.765機動計息，自94年8月25日起至11
    2年8月25日止，按原告銀行公告之定儲利率指數加年率百分
    之2.3機動計息，並於原告銀行放款指數利率調整時，自調
    整日起，改按調整後之利率加計原約定加碼年率調整計付，
    (2)按郵匯局二年期定期儲蓄存款機動利率加年率百分之1按
    月計付，另借款利息中由借款人負擔之部分，依郵匯局二年
    期定期儲蓄存款機動利率加年率百分之0.75計算，並均於郵
    匯局二年期定期儲蓄存款機動利率調整時，自調整日起，改
    按調整後之郵匯局二年期定期儲蓄存款機動利率加計原約定
    加碼年率調整計算；且如有任何一宗債務不依約清償本金或
    付息時，即喪失期限利益，所有債務視為全部到期，除仍應
    計付遲延利息外，並逾期6個月以內者，按上開利率百分之1
    0，超過6以上個月者，按上開利率百分之20加付違約金。詎
    被告自93年1月25日起即未依約繳款，依借據第10條第1項之
    約定，被告即喪失期限利益，所有債務視為全部到期，計尚
    欠如附表所示之本金及其利息、違約金未予清償，然屢經催
    討仍置之不理，爰依消費借貸之法律關係提起本訴訟，請求
    如數清償。並聲明：如主文第1項所示。
二、被告未於言詞辯論期日到場，亦未提出準備書狀作何聲明或
    陳述。
三、得心證之理由：
(一)查原告主張之上開事實，業據其提出與所述相符之借據、放
    款戶授信明細查詢單、放款攤還及收息記錄查詢單、借款增
    補條款約定書等件為證，被告並未到庭爭執，亦未提出書狀
    作何答辯，自堪信原告主張為真實。
(二)從而，原告本於消費借貸之法律關係，訴請被告清償如附表
    所示之借款及按約定利率計算之利息及違約金，即屬正當，
    應予准許。
四、結論：原告之訴為有理由，依民事訴訟法第385條第1項前段
    、第78條，判決如主文。
中    華    民    國    95    年    2     月    27    日
                  民事第一庭    法  官  高敏俐
以上正本係照原本作成。
如對本判決上訴，須於判決送達後20日內向本院提出上訴狀。
                                書記官  洪木志
中    華    民    國    95    年    2     月    27    日
附表：
┌─┬──────┬───────────────┬───────────────┐
│編│ 計息本金   │     應 付 之 利 息           │      應 付 之 違 約 金       │
│  │（新台幣）  ├─────────┬─────┼─────────┬─────┤
│號│            │     起 訖 日     │  利  率  │      起 訖 日    │  利  率  │
├─┼──────┼─────────┼─────┼─────────┼─────┤
│１│1,150,000元 │自93年01月15日起至│年息百分之│自93年02月25日起至│按左開利率│
│  │            │93年08月24日止    │2.8       │93年08月24日止    │百分之10  │
│  │            ├─────────┼─────┼─────────┼─────┤
│  │            │自93年08月25日起至│年息百分之│自93年08月25日起至│按左開利率│
│  │            │94年08月24日止    │3.19      │94年8月24日止     │百分之20  │
│  │            ├─────────┼─────┼─────────┼─────┤
│  │            │自94年08月25日起至│年息百分之│自94年08月25日起至│按左開利率│
│  │            │清償日止          │3.725     │清償日止          │百分之20  │
├─┼──────┼─────────┼─────┼─────────┼─────┤
│２│2,000,000元 │自93年01月15日起至│年息百分之│自93年02月25日起至│按左開利率│
│  │            │94年8月24日止     │2.55      │94年08月24日止    │百分之10  │
│  │            ├─────────┼─────┼─────────┼─────┤
│  │            │自94年08月25日起至│年息百分之│自94年08月25日起至│按左開利率│
│  │            │清償日止          │2.3       │清償日止          │百分之20  │
└─┴──────┴─────────┴─────┴─────────┴─────┘


司法院資訊處製作；財團法人民間司法改革基金會備份。
